臺灣高等法院高雄分院刑事判決　　　　　94年度軍上字第19號
上　訴　人
即　被　告　甲○○
　　　　　　　　　　　5樓（
上列上訴人因強盜等案件，不服國防部高等軍事法院93年度法仁
判字第069 號中華民國94年5 月3 日第一審判決（起訴案號：國
防部北部地方軍事法院檢察署93年度訴字第034 號、初審案號：
國防部北部地方軍事法院93年度信判字第120 號），提起上訴，
本院判決如下：
      主      文
原判決撤銷，發回國防部高等軍事法院。
      理      由
一、本件原判決撤銷第一審關於上訴人即被告甲○○（以下簡稱
    被告）結夥強盜之不當判決，改判仍論處被告結夥強盜罪刑
    ，固非無見。惟按「判決不適用法則或適用不當者，為違背
    法令」、「有下列情形之一者，其判決當然違背法令：十一
    、依本法應於審判期日調查之證據，未予調查者。十五、判
    決理由對於被告有利之陳述，或辯護意旨不予採納而未經記
    載者」，軍事審判法第196 條、第197 條定有明文。又審理
    事實之法院對於被告有利及不利之證據，應一律注意，詳為
    調查，綜合全案證據資料，本於經驗法則以定其取捨，並將
    取捨證據及得心證之理由於判決內詳為說明。經查：
  (一)原判決以共犯陳定川、劉明坤、陳志明於警詢、臺灣板橋地
    方法院之供述，認被告有結夥強盜犯行，惟經轉換為證人之
    陳定川於93年12月7 日在原審證稱：「伊只與甲○○見過一
    次面，伊不確定甲○○有無參與」、「92年2 月13日20時許
    在『龍逸精品店』討論強盜之事宜，甲○○並未在場，14日
    淩晨零時許，在『龍逸精品店』分錢時，伊也沒有看到甲○
    ○」、「伊今日所言為真，伊有搶的伊一定照實回答，如果
    沒有參與的人，伊也沒有必要去拖任何人下水」等語（見原
    審卷第80、81頁）；經轉換為證人之劉明坤於93年12月7 日
    在原審證稱：「甲○○沒有在『龍逸精品店』與伊等一同謀
    議搶奪王秋燕」、「伊有打電話給甲○○約在五股船老大餐
    廳，當時甲○○有在場把風，但他沒有參與反綁恐嚇」、「
    甲○○沒有分到錢」等語（見原審卷第82頁）；經轉換為證
    人之陳志明於94年3 月11日在原審證稱：「伊不認識口卡片
    上的甲○○」、「伊沒有在『龍逸精品店』內看過『阿翔』
    或『阿強』，領完錢後，在『龍逸精品店』會合，當時並沒
    有『阿翔』或『阿強』，所以伊也沒有看到『阿翔』或『阿
    強』有無分得搶來的財物」、「是劉明坤用膠帶把王秋燕的
    眼及口黏住，伊拿玩具手槍威脅王秋燕不要叫」、「伊可以
    確定那天參與搶劫的是『阿強』而非『阿翔』，伊在警詢是
    說『阿強』，警員繕打錯誤為『阿翔』」等語在卷（見原審
    卷第192 、193 頁），原審就證人陳定川、劉明坤、陳志明
    之證述，與其等在警詢、臺灣板橋地方法院之供述不同及有
    利於被告之處，何以不採之理由，全未比較論述，並說明取
    捨之理由。
  (二)證人即被告之兄陳志威於93年11月9 日在原審證稱：「92年
    2 月13日晚上6 時30分至8 時30分，伊在房間看電視，甲○
    ○在他自己的房間，因伊有聽到電話及通話聲，可以碓定甲
    ○○在家」、「伊於當晚約8 時30分載甲○○去船老大餐廳
    」等語（見原審卷第58頁），此恰與證人劉明坤上開證述相
    符，自與被告是否於92年2 月13日20時許在「龍逸精品店」
    參與本件犯行之謀議有關；又被告之選任辯護人於93年10月
    18日即具狀聲請調閱被告所使用之0000000000號行動電話通
    聯記錄（見原審卷第37頁），而藉由調閱上開行動電話通聯
    記錄，由收、發話之基地台位置，亦可釐清被告是否曾前往
    「龍逸精品店」，原審未就此部分為調查，自屬應於審判期
    日調查之證據，而未予調查。
  (三)證人陳志威於93年11月9 日在原審又證稱：「伊載甲○○去
    船老大餐廳時，有一輛黑色日產小客車在船老大餐廳門口接
    甲○○，伊有看到駕駛及副駕駛座的人，後面3 人伊並沒有
    看清楚，坐在駕駛座的人是『權哥』」等語（見原審卷第58
    頁），而此「權哥」是否即為被告所稱亦有涉案之黃光權，
    且被告之選任辯護人亦已於93年10月18日具狀聲請傳訊黃光
    權，自有傳訊黃光權，以供被告或證人陳志威、陳定川、陳
    志明指認之必要，然原審僅以證人劉明坤證稱：「黃光權沒
    有涉及本案」等語（見原審卷第81頁背面），即未深入求證
    劉明坤之證言是否可信，亦屬應於審判期日調查之證據，而
    未予調查。
二、是綜上所述，被告上訴意旨指摘原判決違背法令，尚非全無
    理由，應認原判決有撤銷之原因。爰依法將原判決撤銷發回
    國防部高等軍事法院更為適法之判決。
三、適用之法律：軍事審判法第206 條第1 項、第199 條，刑事
    訴訟法第397 條、第401 條。
中　　華　　民　　國　　94　　年　　9 　　月　　5 　　日
                  刑事第七庭    審判長法  官  莊飛宗
                                      法  官  黃三友
                                      法  官  曾逸誠
以上正本證明與原本無異。
不得上訴。
中　　華　　民　　國　　94　　年　　9 　　月　　5 　　日
　　　　　　　　　　　　　　　　　　　書記官  郭蘭蕙
